【裁判字號】    98,易,3148
【裁判日期】    990816
【裁判案由】    竊盜等
【裁判全文】
臺灣臺北地方法院刑事判決              98年度易字第3148號
公  訴  人  臺灣臺北地方法院檢察署檢察官
被      告  甲○
選任辯護人  張文輝律師
上列被告因竊盜案件，經檢察官提起公訴（98年度偵字第17496
號），本院判決如下：
    主  文
甲○無罪。
    理  由
一、公訴意旨略以：被告甲○意圖為自己不法之所有，於民國98
    年7 月18日上午11時許，在臺北市○○區○○街19號前告訴
    人丁○○所擺設之服飾攤位，趁攤位上人潮眾多，告訴人未
    注意之際，竊得攤位上之2 件衣物（總市價新臺幣100 元）
    後，置放入其隨身袋內，旋為在服飾攤位上看衣服之丙○○
    發現，告知告訴人後，告訴人要求被告將衣服交出，為被告
    所拒，雙方因之發生爭執，被告竟另基於傷害之犯意，徒手
    一手拉扯告訴人之頭髮，另一手抓告訴人之臉，並將丁○○
    推倒在地，使告訴人因之受有腦震盪、頭皮血腫、臉之開放
    性傷口，右上肢挫傷之傷害（上開傷害部分，業據告訴人撤
    回告訴）。嗣經現場告訴人之夫乙○○見狀後，立即報警，
    由警當場逮捕，並在被告之隨身袋內，查獲2 件衣服。因認
    被告涉犯刑法第320 條第1項之竊盜罪嫌等語。
二、按犯罪事實應依證據認定之，無證據不得認定其犯罪事實。
    又不能證明被告犯罪者，應諭知無罪之判決，刑事訴訟法第
    154 條第2 項、第301 條第1 項，分別定有明文。再按事實
    之認定，應憑證據，如未能發現相當證據，或證據不足以證
    明，自不能以推測或擬制之方法，為裁判基礎；且認定不利
    於被告之事實須依積極證據，苟積極證據不足為不利於被告
    事實之認定時，即應為有利於被告之認定；另認定犯罪事實
    所憑之證據，雖不以直接證據為限，間接證據亦包括在內，
    然無論直接證據或間接證據，其為訴訟上之證明，須於通常
    一般之人均不致有所懷疑，而得確信其為真實之程度者，始
    得據之為有罪之認定，倘其證明尚未達到此一程度，而有合
    理之懷疑存在，無從使事實審法院得有罪之確信時，即應由
    法院為諭知被告無罪之判決（最高法院40年臺上字第86號、
    76年臺上字第4986號判例意旨參照）。
三、本件公訴人認被告涉犯刑法第320 條第1 項之竊盜罪嫌，無
    非以告訴人丁○○之指訴；被告之供述；證人丙○○之證述
    ；扣案兩件衣服等，資為論據。
四、訊據被告甲○堅決否認有何竊盜犯行，辯稱：扣案的兩件單
    件之白色細肩帶背心及棉質長裙，均係伊自己的衣服，扣案
    之背心已經買了很多年，伊有穿過，而扣案之長裙，伊是從
    連身洋裝修改為裙子，裙子的腰部因修改後仍太鬆，所以伊
    塞了1 條藍色絲襪的帶子在裡面，當天伊是用裙子的腰帶將
    裙身綁起來，是單件綁的腰裙，非如告訴人所言是將背心與
    裙子兩件衣物綁在一起，更何況告訴人並無法確認扣案兩件
    衣服為其所販賣，又證人丙○○證稱其看見伊竊取的衣服為
    兩件式，背心是偏向淺灰色，另1 件比較深色，偏黑色，應
    該是短袖，也與扣案之兩件單件衣服不同等語。其選任辯護
    人之辯護意旨略以：扣案之兩件衣服為被告甲○所有，非告
    訴人於擺設服飾攤位上所販賣之衣服，況且扣案之兩件衣服
    顯已使用多年，依常理判斷，縱為傳統市集販賣之品質不佳
    或過期之舊衣或庫存之便宜衣物，亦絕不可能為販賣經他人
    使用穿著多年之衣服。而依證人丙○○所述，被告竊取之衣
    服則與扣案衣服不符，顯見被告並無竊盜之行為等語。
五、經查：
（一）按被告以外之人於審判外之言詞或書面陳述，除法律有規
      定者外，不得作為證據，刑事訴訟法第159 條第1 項定有
      明文。惟按被告以外之人於審判外之陳述，雖不符前4 條
      之規定，而經當事人於審判程序同意做為證據，法院審酌
      該言詞陳述或書面陳述作成時之情況，認為適當者，亦得
      為證據。當事人、代理人或辯護人於法院調查證據時，知
      有刑事訴訟法第159 條第1 項不得為證據之情形，而未於
      言詞辯論終結前聲明異議者，視為有前項之同意，同法第
      159 條之5 亦規定甚明。經查，本院認定犯罪事實所憑之
      證據中，部分雖屬傳聞證據，惟被告於本院審判程序中，
      均同意做為證據，且檢察官亦未於本院言詞辯論終結前聲
      明異議，是本院審酌該等言詞或書面陳述作成之情況，並
      無非出於任意性或不正取供，或違法或不當情事，且客觀
      上亦無不可信之情況，堪認為適當，依刑事訴訟法第159
      條之5 規定，均得作為證據。
（二）經本院於99年6 月7 日審理期日當庭勘驗扣案之兩件衣物
      ，可知勘驗結果為扣案衣服分別為兩件單件之白色細肩帶
      背心及棉質長裙，並非於設計、生產時即為成套之衣裙。
      其中，扣案證物編號2-1 之特徵為白色細肩帶背心，前後
      領口及肩帶部分均有泛黃污漬，衣服前面有1 處橘黃色污
      漬，衣服背面接近下緣部分，則有1 處泛黃污漬，並無缺
      損，亦無破洞。其次，扣案證物編號2-2 之特徵為黑底咖
      啡色布料帶有白色點點之抽繩棉質長裙，長度過膝，裙子
      腰部繫有與裙子同花色之長帶子，及裙子內側穿有1 條藍
      色絲襪短帶子（上有白色縫線），裙子正面有1 處白色污
      漬，裙子上面白色點點部分有泛黃的污漬，另點點部分也
      有橘色的狀態等情（見本院卷第122 頁），且本院於上開
      審理期日亦同時勘驗被告所提出之布料3 塊，其結果為被
      告所提出之布料3 塊，1 塊類似領子，中間有領圍，其他
      2 塊是打結的布料，花色均為黑底咖啡色布料上有白色點
      點，點點的部分亦有泛橘色的污漬，花色部分與扣案裙子
      極為相似之事實（見本院卷第118 頁反面），是由上開勘
      驗結果綜合以觀，可知扣案衣物中之上衣為白色細肩帶背
      心，有多處泛黃污漬，應該係穿過多次之衣物，而扣案之
      裙子係黑底咖啡色布料帶有白色點點之抽繩棉質長裙，且
      裙子內側存有應係另行加上以作為繫帶之用之1 條藍色絲
      襪短帶子（上有白色縫線），且被告所提出之3 塊剩餘布
      料顯然與上開長裙之布料相同，並包含領子及領圍之部分
      在內，實可推知上開剩餘布料與扣案之裙字本係同一件衣
      物，而剩餘布料即本係該衣物之上半身部分等情，況告訴
      人丁○○亦當庭陳稱：被告所提出之布料3 塊看起來與扣
      案之裙子係一樣之布料等語（見本院卷第119 頁），進而
      ，被告所辯：扣案的兩件單件之白色細肩帶背心及棉質長
      裙，均係伊自己的衣服，扣案之背心已經買了很多年，伊
      有穿過，而扣案之長裙，伊是從連身洋裝修改為裙子，裙
      子的腰部因修改後仍太鬆，所以伊塞了1 條藍色絲襪的帶
      子在裡面等語，應與事實相符，當可採信。
（三）證人即告訴人丁○○於本院審理時結證稱：是一位客人跟
      伊說伊的衣服有客人裝入自己的袋子，所以伊就去請問該
      位塞衣服的人就是被告，並請被告拿出來讓伊看一下，但
      被告不肯，我們就發生爭執。伊沒有看到遭竊之衣服形式
      為何，是客人跟伊講的，即是客人告訴伊被告拿了兩件式
      的衣服。當時伊沒有親眼看到被告偷衣服的過程。伊完全
      沒有看到遭竊的衣服，警察也沒有給伊看。伊沒辦法認出
      衣服是否伊所有，伊案發後就到警局作筆錄，後來回到家
      後也沒有清點衣服有無短少等語綦詳（見本院卷第98頁）
      ，且於偵查中結證稱：衣服係伊前一天去挑選的，那是兩
      件式的衣服，兩件都是細肩帶，伊將兩件衣服之肩帶綁在
      一起，2 件賣100 元等語（見臺灣臺北地方法院98年度偵
      字第17496 號卷，下稱偵卷第47頁），是可知證人即告訴
      人丁○○僅係因其攤位上客人之告知，即懷疑被告有竊取
      其販售衣物之嫌疑，但並未親見是否即為被告竊取其販售
      之衣物，亦不知遭竊衣物之形式，甚至案發後亦未曾清點
      其所販售之衣物，以確定衣物是否確有短少及短少之數量
      ，故上開證人丁○○之證詞，實不足證明被告確有為本件
      竊盜犯行。
（四）雖證人即當時攤位上之客人丙○○於本院審理時結證稱：
      於98年7 月18日上午8 時30分左右，在北市○○街19號前
      之攤位發現有人行竊。當時伊在挑選衣服，伊當時站在被
      告的右邊，伊挑衣服的習慣從伊的右邊拿起來，不喜歡的
      放左邊，且儘量不妨害別人，當時被告剛好在伊左手邊，
      被告說「妳這樣挑，那我挑什麼」，伊就跟被告說「不然
      妳先挑，我們換位置」，換了位置之後被告仍妨害伊挑衣
      服，所以伊就先讓被告挑，站在被告旁邊，之後伊就挑到
      角落的位置，已經沒有位置了，但被告仍站在伊旁邊，當
      時伊就發現被告以她的襯衫遮著，以右手有拿東西放入被
      告左肩所揹著的包包內，當時伊就懷疑被告有偷東西，因
      為之前被告拿起來看的那件衣服是背心，伊看到的是好像
      是深米色或淺灰色的兩件式，因為是兩件式衣服是同一套
      的的兩件衣服，所以依照老闆的習慣會綁在一起，等被告
      走過去時，伊想再攤位找被告最後拿起來看的那套時，就
      發現該衣服不見了，伊就去問老闆說被告那件衣服有無付
      錢，如果沒付錢就是沒被買走的話，希望老闆整理衣服時
      可以把那套衣服留給伊，老闆娘就說被告沒有付錢，問伊
      說「人在哪裡」，伊就說「人走過去了」。伊當時站在被
      告的左邊，被告的包包背在左肩膀，被告的遮陽襯衫抓在
      左手，包包背的肩帶有用左手的拇指勾著，伊有看到被告
      的右手捏住她看的衣服，有放進包包開口的動作。伊是去
      跟老闆娘（即告訴人）說「被告好像是塞衣服到包包裡面
      去，有沒有付錢，因為被告拿起來看得兩件式伊有瞄了一
      下，可是在攤子上沒看見，收攤的時候可否幫伊留意」。
      起初被告拿起來看的時候，伊知道一件比較深，一件比較
      淺色，因為伊有看到被告好像有撐開看，所以伊很確定那
      是兩件式的衣服。背心確定是偏向淺灰色，另一件是比較
      深色，偏黑色，應該是短袖等語（見本院卷第77頁反面至
      第78頁、第79頁），且於偵查中亦結證稱：警察查獲之的
      衣服伊在攤位有拿起來看過，伊覺得太小就又放在旁邊等
      語（見偵卷第47頁），是由上開證詞綜合觀之，證人丙○
      ○既然曾將其所證稱遭竊之衣物拿起來觀看，即證人丙○
      ○就該等衣物之形式、顏色等情，當知之甚詳，記憶清晰
      ，而證人丙○○所見遭竊之衣物卻是兩件式的衣服，一件
      背心確定是偏向淺灰色，另一件是比較深色，偏黑色的短
      袖，則均與本件在被告之隨身包包內取出遭扣案之衣物為
      白色細肩帶背心及黑底咖啡色布料帶有白色點點之棉質長
      裙等情，有相當大之出入，故可認本件在被告身上所扣得
      之2 件衣物，並非證人丙○○懷疑遭竊取之衣物無訛，進
      而證人丙○○指認係被告竊取告訴人所販賣之衣服，實有
      所誤會，並未能據上開證人丙○○之證詞以認定被告犯有
      本件竊盜犯行。
六、綜上所述，本件檢察官所提出之上開證據均未足證明被告犯
    有竊取告訴人所販售衣物之犯行。此外，本院復查無其他積
    極證據足資證明被告有公訴人所指上開刑法第320 條第1 項
    之竊盜犯行，不能證明被告犯罪，揆諸前揭法律規定及判例
    意旨說明，自應諭知被告無罪之判決。
七、據上論斷，依刑事訴訟法第301 條第1 項，判決如主文。
本案經檢察官蒲心智到庭執行職務。
中    華    民    國    99    年    8     月    16    日
                  刑事第十七庭  法  官  葉力旗
以上正本證明與原本無異。
如不服本判決應於收受送達後10日內向本院提出上訴書狀，並應
敘述具體理由；其未敘述上訴理由者，應於上訴期間屆滿後20日
內向本院補提理由書（均須按他造當事人之人數附繕）「切勿逕
送上級法院」。
                                書記官  林碧華
中    華    民    國    99    年    8     月    16    日

司法院資訊處製作；財團法人民間司法改革基金會備份。
